【裁判字號】    92,易,1378
【裁判日期】    920926
【裁判案由】    違反著作權法
【裁判全文】
臺灣高雄地方法院刑事判決                    九十二年度易字第一三七八號
    公  訴  人  臺灣高雄地方法院檢察署檢察官
    被      告  超英科技有限公司
    兼右代表人  丁○○
右列被告因違反著作權法案件，經檢察官提起公訴（九十一年度偵字第一七六七八號
、九十二年偵字第八八五六號），本院判決如左：
    主  文
本件公訴不受理。
    理  由
一、公訴意旨係以：被告丁○○於民國九十年五月二十八日進入安尚科技股份有限公
    司（係設於高雄市○鎮區○○路二四八之二十八號四樓，以下簡稱：安尚公司）
    任職，為該公司業務部門之員工；嗣於九十一年二月二十日以結婚為由申請離職
    ，隨即於九十一年二月二十五日設立超英科技有限公司（下稱：超英公司），經
    營電子材料批發業及國際貿易業，其明知如附圖所示之光纖轉接器、光纖連接器
    、光纖跳接線、固定型衰減器、光纖藕合器等產品及安尚公司員工作業情形之相
    片，係安尚公司享有著作財產權之攝影著作，未經安尚公司之同意或授權，不得
    擅自重製使用，竟基於重製他人合法著作之概括犯意，擅自九十一年三、四月間
    起，將上開圖片重製於超英公司所架設在網址為http://www.fibresky.com之網
    頁中，供客戶上網查閱選購，嗣安尚公司之採購人員於九十一年四月間上網查詢
    相關商品資訊時，始發現上情，因認被告丁○○涉有修正前著作權法第九十一條
    第一項之罪，被告超英公司則應依修正前著作權法第一百零一條規定科刑。
二、按告訴乃論之罪，未經告訴者，法院應諭知不受理之判決，刑事訴訟法第三百零
    三條第三款定有明文。經查本件被告等因違反著作權法案件，經檢察官提起公訴
    ，認係犯修正前著作權法第九十一條第一項之罪，被告超英公司應依修正前著作
    權法第一百零一條第一項規定科以罰金刑；而依修正前著作權法第一百條規定，
    本罪須告訴乃論。又因告訴乃論之罪，須犯罪之直接被害人始具告訴權，如非犯
    罪直接被害人即不得告訴。從而本案之安尚公司對於附圖所示之相片是否具有著
    作權，對於其告訴權即發生影響。
三、本件告訴人雖主張其就附圖所示之相片有著作權，惟附圖所示之相片，除員工作
    業情形及ＬＣ／ＭＵ（光纖跳接線）等三張相片外，均係由證人即日億公司負責
    人戊○○出資請照相館拍攝後，再將相片出售給安尚公司使用，但其出售同時並
    未移轉著作權，此業經證人戊○○在本院審理時證述明確（見本院卷第三十三頁
    、第六十一頁），而乙○○也承認上述相片係日億公司拍攝（見本院卷第四十頁
    ），可見證人戊○○之證詞係事實，而證人戊○○既已明確陳述並未將該相片之
    著作權讓與予告訴人，則告訴人對於該部分著作並無著作權可以認定。又員工作
    業情形及ＬＣ／ＭＵ相片，係安尚公司委由甲○○拍攝，此業經乙○○陳明在卷
    （見本院卷第四十至四十一頁），而證人甲○○並到庭證稱：受安尚公司委託拍
    攝上述相片時，並沒有約定著作權之歸屬，本件之著作權仍屬其所有；及乙○○
    曾於今（九十二年）年四月二十四日傳真一份收據證明，要求其簽名同意將著作
    權歸屬於安尚公司，因其認與事實不符，故未簽名等語，並提出收據證明一份為
    證（見本院卷第六十六至六十七頁、第九十一頁），可見安尚公司於委請證人甲○○拍攝相片時，確實沒有約定所有權之歸屬；否則，豈有在事後始要求甲○○
    移轉著作權之理﹖綜上所述，安尚公司對於附圖所示之相片均無著作權，可以認
    定。則其既非著作權人，其所為告訴自屬不合法，即與未經告訴同，本件自應為
    不受理之判決。
據上論斷，應依刑事訴訟法第三百零三條第三款，判決如主文。
本案經檢察官丙○○到庭執行職務。
中      華      民      國    九十二    年      九      月    二十六    日
                                  臺灣高雄地方法院刑事第三庭
                                      審判長法官    黃仁松
                                            法官    陳玉聰
                                            法官    高思大
右為正本證明與原本無異。
如不服本判決，應於送達後十日內，向本院提出上訴狀。
                                          書記官    蔡語珊
中      華      民      國    九十二    年      九      月    二十六    日


司法院資訊處製作；財團法人民間司法改革基金會備份。
